【裁判字號】    94,抗,458
【裁判日期】    950323
【裁判案由】    停止執行
【裁判全文】
臺灣高等法院臺南分院民事裁定    94年度抗字第458號
抗  告  人  乙○○○○○○○○.
法定代理人  甲○○
代  理  人  楊丕銘  律師
抗  告  人  中華成長一資產管理股份有限公司
法定代理人  戊○○
代  理  人  丁○○
            送達代收人  己○○.
相  對  人  華夏海灣塑膠股份有限公司
法定代理人  丙○○
上列抗告人與相對人間聲請停止執行事件，對於中華民國94年6
月30日臺灣臺南地方法院94年度聲字第862號裁定提起抗告，本
院裁定如下：
    主    文
原裁定主文第一項超過「抗告人乙○○○○○○○○○○供擔保
新臺幣貳佰玖拾玖萬捌仟壹佰玖拾柒元後，原審法院90年度執字
第13331號強制執行事件之坐落台南縣永康市○○段2106號、263
1號建物中之未保存登記增建建物全部之強制執行程序，於原審
法院94年度補字第174號第三人異議之訴事件判決確定或和解、
撤回前應暫予停止」部分廢棄。
抗告人中華成長一資產管理股份有限公司其餘抗告駁回。
抗告人乙○○○○○○○○○○抗告駁回。
抗告人中華成長一資產管理股份有限公司之抗告程序費用由抗告
人中華成長一資產管理股份有限公司負擔二分之一，餘由抗告人
乙○○○○○○○○○○負擔；抗告人乙○○○○○○○○○○
之抗告程序費用由抗告人乙○○○○○○○○○○負擔。
    理    由
一、原審法院裁定以：
  (一)、按有回復原狀之聲請或提起再審或異議之訴，或對於和解
      為繼續審判之請求，或提起宣告調解無效之訴、撤銷調解
      之訴，或對於許可強制執行之裁定提起抗告時，法院因必
      要情形或依聲請定相當並確實之擔保，得為停止強制執行
      之裁定。強制執行法第18條第2項定有明文。
  (二)、本件聲請人即抗告人乙○○○○○○○○○○（下稱花之
      鄉幼稚園）以其向原審法院提起第三人異議之訴為理由，
      聲請裁定停止原審法院90年度執字第13331號（執行債權
      人為抗告人中華成長一資產管理股份有限公司）、93年度
      執字第5701號（執行債權人為相對人華夏海灣塑膠股份有
      限公司）強制執行事件之執行程序。經調取上開90年度執
      字第13331號、93年度執字第5701號執行卷、以及94年度
      補字第174號第三人異議之訴等卷審究後，抗告人花之鄉
      幼稚園聲請原審定相當並確實之擔保後准予停止強制執行
      ，尚非無理，應予准許。
  (三)、【相當並確實之擔保】核定依據：
      1.抗告人花之鄉幼稚園所主張原審法院90年度執字第1333
        1號執行程序中：1.坐落台南縣永康市○○段2106號建
        物中之未保存登記建物全部【依石林不動產顧問有限公
        司（下稱石林公司）於民國（下同）90年9月7日之不動
        產價格鑑定報告書所示，面積共83.76平方公尺，鑑定
        之價額為新臺幣（下同）600,000元】，經原審法院以
        調高2成作為第1次拍賣程序之最低底價，經2次拍賣均
        無人應買，訂於94年7月5日進行第3次拍賣程序，故參
        酌專業鑑定機關以及實際拍賣之市場價值，則上開台南
        縣永康市○○段2106號建物中之未保存登記增建建物全
        部價值尚有460,800元【計算方式為：600,000元乘以1.
        2乘以0.8乘以0.8等於460,800元】，並以此核定為相當
        並確實之擔保依據。2.坐落台南縣永康市○○段2631號
        建物中之未保存登記增建建物全部【依石林公司於90年
        9月7日之不動產價格鑑定報告書所示，系爭2631號建物
        內，並無包含未保存登記之建物。惟依據抗告人之聲請
        狀後附之民事起訴狀事實及理由一（原裁定誤載為二）
        內所主張，系爭2631號建物內中包括增建第六層面積共
        277.88平方公尺】，故若以執行法院於94年7月5日所進
        行之第3次拍賣程序中核定之最低拍賣底價（10,778,00
        0元），除去有保存登記建物面積（共1180.34平方公尺
        ）後，依比例加以計算（再乘以277.88平方公尺）後，
        上開台南縣永康市○○段2631號建物中，如確有抗告人
        主張之未保存登記增建建物，其價值尚有2,537,397元
        【計算方式為：10,778,000元除以1180.34乘以277.88
        等於2,537,397元（元以下四捨五入）】，並以此核定
        為相當並確實之擔保依據。
      2.抗告人花之鄉幼稚園所主張原審93年度執字第5701號執
        行程序中坐落台南縣永康市○○段1203、1207號建物中
        之未保存登記建物全部（依該執行案引用前案即原審90
        年度執字第20559號執行程序中囑託李進裕建築師事務
        所所為之不動產價格鑑定報告書所示，面積分別為81.2
        6、以及148.94平方公尺，鑑定之價額分別為747,000元
        、及1,370,000元），經執行法院以調高一成作為第一
        次拍賣程序之最低底價，經二次拍賣均無人應買，已於
        94年4月28日進行應買程序，故參酌專業鑑定機關以及
        實際拍賣之市場價值，上開台南縣永康市○○段1203、
        以及1207號建物中之未保存登記建物全部之價值尚有1,
        490,368元【計算方式為：（747,000+1,370,000）乘以
        1.1乘以0.8乘以0.8等於1,490,368元】，並以此核定為
        相當並確實之擔保依據。
  (四)、爰依強制執行法第18條第2項，裁定「抗告人花之鄉幼稚
      園供擔保2,998,197元後，原審法院90年度執字第13331號
      強制執行事件之強制執行程序，於原審法院94年度補字第
      174號第三人異議之訴事件判決確定或和解、撤回前應暫
      予停止」、「抗告人花之鄉幼稚園供擔保1,490,368元後
      ，原審93年度執字第5701號強制執行事件之強制執行程序
      ，於原審94年度補字第174號第三人異議之訴事件判決確
      定或和解、撤回前應暫予停止」等語。
二、抗告人花之鄉幼稚園抗告意旨略以：原裁定就原審90年度執
    字第13331號、93年度執字第5701號強制執行事件之停止執
    行程序未准予以銀行之可轉讓定期存單供擔保，實有失當，
    按本件抗告人花之鄉幼稚園具狀聲請停止強制執行時業已表
    示願提供銀行之可轉讓定期存單或現金為擔保後停止執行，
    然原裁定卻僅諭知抗告人以新台幣提供擔保後停止執行，就
    抗告人所提以銀行之可轉讓定期存單供擔保之聲請未為裁定
    ，是原裁定自應撤銷改為諭知抗告人以銀行之可轉讓定期存
    單或現金供擔保後准予停止。
三、抗告人中華成長一資產管理股份有限公司（下稱中華成長一
    公司）抗告意旨略以：
  (一)、本件無停止執行之必要性：按「強制執行」乃係債權人依
      據執行名義，聲請執行機關，對債務人施以強制力，強制
      其履行債務，以滿足債權人私法上請求權之程序，且由強
      制執行法第18條第1項：「強制執行程序開始後，除法律
      另有規定外，不停止執行。」即揭示強制執行不停止原則
      。因此在同條第2項之例外停止之適用上，即應對其要件
      作嚴格之解釋及審核。
    1.依強制執行法第18條第2項之規定，法院停止執行裁定之
      要件除了須有回復原狀之聲請或提起再審或異議之訴，或
      對於和解為繼續審判之請求，或提起宣告調解無效之訴、
      撤銷調解之訴，或對於許可強制執行之裁定提起抗告等法
      定原因外，尚須法院認有必要或依聲請定相當之擔保。然
      強制執行既以不停止為原則，如法院認無必要，若僅因債
      務人或第三人聲明願供擔保，即可裁定停止執行，無異許
      可債務人或第三人僅憑一己之意思，即可達到停止執行之
      目的，不僅與強制執行法第18條所定不停止執行原則之立
      法意旨有違，且無法防止債務人或假借第三人名義濫從訴
      訟以拖延執行，故應認債務人聲明願供擔保，仍須受訴法
      院認有必要者，始得裁定停止執行。
    2.所謂必要情形，乃係指若不停止執行，將發生不能或難以
      回復原狀之損害。而有無必要情形，雖由法院依職權決定
      之，但仍應斟酌回復原狀之聲請、再審之訴、異議之訴等
      ，是否顯無理由，將來勝訴後是否發生不能或難以回復之
      損害。在本件中，原審法院僅以抗告人花之鄉幼稚園向原
      審法院提起第三人異議之訴為理由，即驟為准予停止執行
      之裁定，卻未對其有何停止執行之必要性為任何說明，此
      即為明顯不當之處。
    3.由上述說明可知，受訴法院為裁定前應斟酌抗告人花之鄉
      幼稚園所提第三人異議之訴是否顯無理由，而在本件強制
      執行事件中，由抗告人花之鄉幼稚園所提之理由及歷次在
      強制執行程序聲明異議所提出之文書，即可顯見其第三人
      異議之訴顯無理由，無停止執行之必要性，茲分述如下：
      (1)坐落台南縣永康市○○段2106號建物中之未保存登記建
        物：按強制執行法第15條之第三人異議之訴，其法律基
        礎在於第三人具有排除強制執行之權利（參見最高法院
        44年度台上字第721號判例意旨）。雖抗告人花之鄉幼
        稚園主張其具有坐落台南縣永康市○○段2106號建物中
        之未保存登記建物全部「所有權」，然依實務及學說通
        說見解，增建部分所需考量的是其是否具有構造上、使
        用上及經濟效力上之獨立性，而由查封及現場履勘時之
        紀錄及執行標的之石林公司於90年9月7日之不動產價格
        鑑定報告書中建築平面，可得知2106號建物增建部分僅
        為浴廁和電梯間，均無獨立出入口，亦未能辦理保存登
        記，且不具有構造上、使用上及經濟效力上之獨立性，
        自不得獨立作為物權客體，且其亦達非毀損或變更物之
        性質，不能分離，即使分離，亦不得以同一方式再為使
        用之程序，依民法第811條之規定，應認為係動產（建
        築材料）已附合於不動產成為其重要成分，由不動產所
        有權人即債務人取得該動產（建築材料）所有權，同時
        亦為抵押權效力所及。而電梯部分依一般社會觀念亦難
        脫離建築物而單獨使用，即使脫離亦不具有經濟上效用
        之獨立性，依民法第811條之規定，也應認為係動產（
        電梯）已附合於不動產成為其重要成分，由不動產所有
        權人即債務人取得該動產（電梯）所有權，同時亦為抵
        押權效力所及。
      (2)坐落台南縣永康市○○段2631號建物部分之未保存登記
        建物：由石林公司於90年9月7日之不動產價格鑑定報告
        書所示，2631建號於「查封後」鑑價時，並無包含未保
        存登記之建物，此亦為原審法院於裁定中所肯認。如確
        有如抗告人花之鄉幼稚園所主張之未保存登記建物，依
        強制執行法第51條第3項規定：「實施查封後，第三人
        未經執行法院允許，占有查封物或為其他有礙執行效果
        之行為者，執行法院得依職權或依聲請排除之。」該增
        建部分既係抗告人花之鄉幼稚園於查封後所增建，則執
        行法院即得依職權或依聲請排除之；且依抗告人花之鄉
        幼稚園之主張，該增建部分應係無獨立門戶，且不具有
        構造上、使用上及經濟效力上之獨立性，自不得獨立作
        為物權客體。
      (3)綜上所述，建物既不能脫離土地而單獨使用，於土地抵
        押後，在其上營造之建築物，雖非土地所有人所建，但
        於抵押權實行時，該建築物若與抵押之土地已歸一人所
        有，則為保護抵押權人之利益及社會之經濟，本件執行
        標的增建部分亦應適用或類推適用民法第877條之規定
        ，將土地抵押後，在其上營造之建築物（含增建部分）
        ，與該土地併付拍賣（參見最高法院89年度台抗字第35
        2號判例意旨），以維護抵押權人之利益和促進社會經
        濟；至於拍賣所得價金如何分配，則係另一問題，要非
        抗告人花之鄉幼稚園於拍賣階段執行程序提第三人異議
        之訴或聲請停止執行所得解決。
      (4)綜上所述，抗告人花之鄉幼稚園之增建並非所有權人，
        亦無其他排除強制執行之權利；其若受有損害，亦應是
        向債務人蔡鍾興另行請求損害賠償，而不得向抗告人中
        華成長一公司主張任何權利，故本件強制執行程序中並
        無停止執行之必要性，其提起第三人異議之訴顯無理由
        ，原審法院漏未斟酌，即驟為裁定准予停止強制執行，
        自未允當。
  (二)、本件原審法院核定供擔保之金額有不當之處：
    1.退言之，縱認本件仍有停止執行之必要性，然依大法官會
      議釋字第403號解釋意旨，第三人依該裁定所供之擔保，
      係以擔保債權人因第三人聲請停止強制執行不當可能遭受
      之損害得獲賠償為目的，故法院於裁定停止強制執行時，
      就酌定之擔保金額與債權人因停止強制執行不當可能遭受
      之損害間之關聯，應為適當之調查及說明（參見最高法院
      91年度台抗字第507號裁定、台灣高等法院92年度再抗字
      第53號裁定意旨），是法院定此項擔保，其數額應依標的
      物停止執行後，債權人未能即時受償或利用該標的物時受
      償或利用該標的物所受之損害額，或其因另供擔保強制執
      行所受之損害額定之，非以標的物之價值或其債權額為依
      據【參見台灣高等法院92年度聲更(一)字第7號裁定意旨】
      。本件原審僅泛謂相對人依強制執行法第18條第2項聲請
      停止執行為有理由，不僅未見其對抗告人中華成長一公司
      因停止執行能即時受償或利用該標的物所受之損害額，或
      其因另供擔保強制執行所受之損害額與所定擔保金額間之
      依據和關聯有所說明，且錯誤以本件2件執行標的增建部
      分之價值為依據來核定供擔保之金額，自屬不當。
    2.再者，抗告人花之鄉幼稚園以提起第三人異議之訴為聲請
      停止執行，應僅得停止其異議之訴所主張增建部分，其他
      部分仍不得停止，然原審法院卻裁定停止全部執行標的之
      執行程序，顯有訴外裁判之嫌；且本件強制執行拍賣公告
      上2106建號建物備考欄記載「含未保存登記建物全部」，
      並非以查封測量後對未保存登記增建部分單獨建號另欄記
      載，縱使僅停止抗告人花之鄉幼稚園所主張增建部分之執
      行，實際效果卻是造成執行標的全部停止執行，更顯原審
      法院於審酌供擔保金額有所不當。
四、按強制執行程序開始後，除法律另有規定外，不停止執行，
    強制執行法第18條第1項定有明文。同法條第2項規定，於一
    定情形下，法院因債務人之聲請，定相當並確實之擔保，得
    為停止強制執行之裁定。而債務人本此裁定所供之擔保，係
    以擔保債權人因債務人聲請停止強制執行不當可能遭受之損
    害得獲賠償為目的，故法院於裁定停止強制執行時，就擔保
    金額與債權人因停止強制執行不當可能遭受之損害間之關聯
    ，自應斟酌該債權人因停止執行可能遭受之損害，以為衡量
    之標準，非以標的物之價值或債權額為依據。債權人因停止
    執行所受之損害，包括債權人未能即時受償或利用該標的物
    所受之損害額，或其因另供擔保強制執行所受之損害（參照
    最高法院86年度台抗字第442號、87年度台抗字第529號、91
    年度台抗字第429號及92年度台抗字第480號裁定意旨）。是
    則，法院依強制執行法第18條第2項規定，以裁定命債務人
    供擔保後停止強制執行，其擔保金額之多寡應如何認為相當
    ，原屬於法院職權裁量之範圍，原裁定已斟酌債權人因停止
    執行所應受之損害，自非當事人所可任意指摘（參照最高法
    院92年度台抗字第574號裁定意旨）。而強制執行法第18條
    第2項規定，所謂必要情形，係由法院就回復原狀之聲請，
    或再審之訴，或異議之訴，在法律上是否顯無理由，以及如
    不停止執行，將來是否難於回復執行前之狀態等各情形予以
    斟酌，依職權自由裁量定之。依此規定，只須當事人提起異
    議之訴，在該異議之訴確定前，法院如認有必要，得依職權
    為停止執行之裁定；其在當事人願供擔保，聲請停止強制執
    行時，法院亦非不得依其聲請，定相當並確實之擔保，為停
    止強制執行之裁定。至該異議之訴實體上有無理由，則非法
    院於裁定停止強制執行時應予審酌之事項（參照最高法院93
    年度台抗字第723號裁定意旨）。
五、經查：
  (一)、原審法院90年度執字第13331號執行債權人即抗告人中華
      成長一公司（原執行債權人為世華商業銀行，嗣由抗告人
      中華成長一公司受讓該債權並承受該執行程序）與執行債
      務人蔡鍾興間聲請拍賣抵押物強制執行事件，所查封拍賣
      之不動產為債務人蔡鍾興所有之坐落台南縣永康市○○
      段1513號土地，及其地上建物台南縣永康市○○段2106號
      （即門牌號碼台南縣永康市○○○路231巷52號）已保存
      登記之地下層、第1、2、3、4層，暨未保存登記之第1、2
      、3樓層浴廁及電梯部分及第4層住宅增建建物。坐落台
      南縣永康市○○段1514及1515號土地，及其地上建物台南
      縣永康市○○段2631號（即門牌號碼台南縣永康市○○里
      ○○○路195巷15號）已保存登記之第1、2、3、4、5層及
      騎樓地平面。原審囑託石林公司鑑定結果，其中坐落台
      南縣永康市○○段1513號土地，其鑑價為17,666,000元，
      其地上建物台南縣永康市○○段2106號（即門牌號碼台南
      縣永康市○○○路231巷52號）已保存登記之地下層、第1
      、2、3、4層部分其鑑價為18,386,000元，未保存登記之
      第1、2、3樓層浴廁及電梯部分及第4層住宅增建建物其鑑
      價為600,000元，即合計門牌號碼台南縣永康市○○○路2
      31巷52號建物包括已保存登記及未保存登記部分為18,986
      ,000元；坐落台南縣永康市○○段1514及1515號土地，
      其鑑價分別為3,098,000元及10,842,000元，合計13,940,
      000元，其地上建物台南縣永康市○○段2631號（即門牌
      號碼台南縣永康市○○里○○○路195巷15號）已保存登
      記之第1、2、3、4、5層及騎樓地平面其鑑價為14,033,00
      0元之事實，業據本院調取原審90年度執字第13331號執行
      卷核閱無訛【見該執行卷所附之石林公司92年9月7日石鑑
      字第90151號函】，原審乃以此鑑價為核定底價之參考，
      經90年9月11日函請債務人蔡鍾興及債權人具狀對上開鑑
      價陳述意見後，債務人蔡鍾興聲請異議以原鑑定價格偏低
      ，具狀聲請願負擔鑑定費用後，再行鑑價。經威信不動產
      顧問股份有限公司（下稱威信公司）鑑定結果，其中坐
      落台南縣永康市○○段1513號土地，其鑑價為22,484,000
      元，其地上建物台南縣永康市○○段2106號（即門牌號碼
      台南縣永康市○○○路231巷52號）已保存登記之地下層
      、第1、2、3、4層部分其鑑價為22,713,000元，未保存登
      記之增建建物其鑑價為2,301,000元，即合計門牌號碼台
      南縣永康市○○○路231巷52號建物包括已保存登記及未
      保存登記部分為25,014,000元；坐落台南縣永康市○○
      段1514及1515號土地，其鑑價分別為3,942,000元及13,79
      8,000元，合計17,740,000元，其地上建物台南縣永康市
      ○○段2631號（即門牌號碼台南縣永康市○○里○○○路
      195巷15號）已保存登記之第1、2、3、4、5層及騎樓地平
      面其鑑價為17,063,000元，未保存登記之第6層增建建物
      其鑑價為2,958,000元，即合計門牌號碼台南縣永康市○
      ○○路195巷15號建物包括已保存登記及未保存登記部分
      為20,021,000元。原審乃以石林公司鑑定價格提高2成為
      拍賣之底價，定於91年11月12日上午11時進行第1次拍賣
      ，拍賣標的為坐落台南縣永康市○○段1513號土地，其
      最低拍賣價格為21,200,000元，其地上建物台南縣永康市
      ○○段2106號（即門牌號碼台南縣永康市○○○路231巷
      52號）已保存登記之地下層、第1、2、3、4層並包含未保
      存登記之建物全部其最低拍賣價格合計為22,800,000元；
      坐落台南縣永康市○○段1514及1515號土地，其最低拍
      賣價格各為3,720,000元及13,020,000元，其地上建物台
      南縣永康市○○段2631號（即門牌號碼台南縣永康市○○
      里○○○路195巷15號）已保存登記之第1、2、3、4、5層
      及騎樓地平面其最低拍賣價格合計為16,840,000元，分別
      標價合併拍賣。惟是日無人應買，原審乃按第1次拍賣最
      低拍賣價格減價百分之20，定第2次於91年12月10日拍賣
      ，其拍賣之最低拍賣價格，仍無人應買，原審法院乃再按
      第2次拍賣最低拍賣價格減價百分之20，定第3次於94年3
      月1日拍賣，其拍賣之最低拍賣價格，即坐落台南縣永
      康市○○段1513號土地，其最低拍賣價格為13,568,000元
      ，其地上建物台南縣永康市○○段2106號（即門牌號碼台
      南縣永康市○○○路231巷52號）已保存登記之地下層、
      第1、2、3、4層並包含未保存登記之建物全部其最低拍賣
      價格合計為14,592,000元；坐落台南縣永康市○○段15
      14及1515號土地，其最低拍賣價格分別為2,381,000元及
      8,333,000元，其地上建物台南縣永康市○○段2631號（
      即門牌號碼台南縣永康市○○里○○○路195巷15號）已
      保存登記之第1、2、3、4、5層及騎樓地平面其最低拍賣
      價格合計為10,778,000元，分別標價合併拍賣，而定94年
      3月1日下午3時30分進行第3次拍賣，惟原審以拍賣內容變
      更而於94年2月21日公告停止拍賣。原審再定於94年3月22
      日下午3時30分進行第3次拍賣，惟因抗告人中華成長一公
      司於94年3月21日聲請延緩執行，原審乃於94年3月21日公
      告停止94年3月22日下午3時30分第3次拍賣。原審復定94
      年7月5日下午3時30分進行第3次拍賣，所拍賣之最低拍賣
      價格同94年3月22日下午3時所進行第3次拍賣之最低拍賣
      價格。嗣原審法院以抗告人花之鄉幼稚園已向原審法院提
      起第三人異議之訴為由，依抗告人花之鄉幼稚園其聲請，
      而於94年6月30日裁定准予提供擔保2,998,197元後，於原
      審法院94年度補字第174號第三人異議之訴事件判決確定
      或和解、撤回前應暫予停止原審法院90年度執字第13331
      號強制執行事件，業據本院調取原審90年度執字第13331
      號執行卷核閱無訛，足見上開原審法院90年度執字第1333
      1號強制執行事件之坐落台南縣永康市○○段2106號、263
      1號建物中除有保存登記之建物外，尚分別另有未保存登
      記增建建物等情，堪信為真實。
  (二)、本件抗告人花之鄉幼稚園向原審法院提起原審94年度補字
      第174號第三人異議之訴，主張原審90年度執字第13331號
      強制執行事件執行標的物中關於台南縣永康市○○段1513
      、1514、1515號土地上建號2106及2631號建物中之未保存
      登記增建建物全部係其所有，而依強制執行法第18條第2
      項規定聲請供擔保停止原審90年度執字第13331號強制執
      行事件執行標的物之未保存登記增建部分建物之強制執行
      程序，原審酌定因停止原審90年度執字第13331號強制執
      行事件程序之擔保金為2,998,197元，並說明本件擔保金
      2,998,197元如何斟酌計算，且經本院調取前開執行卷核
      閱結果，原裁定依上開原審囑託石林公司鑑定結果，其中
      坐落台南縣永康市○○段2106號建物中之未保存登記建
      物全部，面積共83.76平方公尺，鑑定之價額為600,000元
      ，經執行法院以調高2成作為第1次拍賣程序之最低底價，
      經2次拍賣均無人應買，故原審法院認上開台南縣永康市
      ○○段2106號建物中之未保存登記增建建物全部價值為60
      0,000元乘以1.2乘以0.8乘以0.8尚有460,800元（即以該
      未保存登記建物第3次拍賣最低拍賣價格）；坐落於台
      南縣永康市○○段2631號建物中之未保存登記建物全部（
      依石林公司於90年9月7日之不動產價格鑑定報告書所示，
      系爭2631號建物內，並無包含未保存登記之建物。惟依據
      債務人負擔鑑定費用後，再行鑑價之威信不動產顧問股份
      有限公司，認系爭2631號建物內中包括增建第6層面積共2
      77.88平方公尺），故原審法院以台南縣永康市○○段263
      1號建物所進行之第3次拍賣程序中核定之最低拍賣底價（
      10,778,000元），除去有保存登記建物面積（共1180.34
      平方公尺）後，依比例加以計算（再乘以277.88平方公尺
      ）後，則上開台南縣永康市○○段2631號建物中，如確有
      抗告人主張之未保存登記建物，其價值尚有2,537,397元
      ，共計2,998,197元酌定為本件停止執行之擔保金，以供
      如不停止執行，將來是否難於回復執行前之狀態等各情形
      予以斟酌，依職權自由裁量定之，則裁定在「抗告人乙○
      ○○○○○○○○○供擔保2,998,197元後，原審法院90
      年度執字第13331號強制執行事件之坐落台南縣永康市○
      ○段2106號、2631號建物中之未保存登記增建建物全部之
      強制執行程序，於原審法院94年度補字第174號第三人異
      議之訴事件判決確定或和解、撤回前應暫予停止」部分，
      自屬有據。至於超過此部分之範圍，即裁定准予停止上開
      三筆土地及其地上坐落台南縣永康市○○段2106號、2631
      號建物中之已保存登記增建建物之強制執行程序，抗告人
      乙○○○○○○○○○○既無聲請停止執行，原審併予准
      許停止執行程序，核屬訴外裁判，自屬無據。
  (三)、抗告人中華成長一公司抗告意旨主張：
    1.受訴法院為裁定前應斟酌抗告人所提第三人異議之訴是否
      顯無理由，而在本件強制執行事件中，由抗告人花之鄉幼
      稚園所提之理由及歷次在強制執行程序聲明異議所提出之
      文書，即可顯見其第三人異議之訴顯無理由，無停止執行
      之必要性云云。然查抗告人花之鄉就前開台南縣永康市○
      ○段2106號建物中之浴廁、電梯等未保存登記建物及台南
      縣永康市○○段2631號建物中之第6層增建部分，於原審
      法院90年度執字第13331號拍賣抵押物強制執行程序中聲
      明異議時，分別提出80年6月25日第三人陳世毓與債務人
      蔡鍾興簽訂之房地無償出借合作經營契約書、80年度認字
      第30349號認證書、81年10月25日抗告人花之鄉幼稚園與
      債務人蔡鍾興簽訂之房地無償出借合作經營契約書、84年
      12月29日第三人陳世毓與債務人蔡鍾興簽訂之承諾書及92
      年8月25日債務人蔡鍾興與荷園教養院簽訂之房地無償出
      借合作經營契約書為證，主張其係本件原審90年度執字第
      13331號強制執行事件執行標的物之未保存登記增建部分
      建物之原始起造人，並有所有權，而提起第三人異議之訴
      ，依強制執行法第18條規定聲請該部分之停止強制執行，
      尚非無據。至於該第三人異議之訴實體上有無理由（含是
      否顯無理由），則非執行法院於裁定停止強制執行時應予
      審酌之事項，是抗告意旨此部分理由，自無可採。
    2.又抗告人中華成長一公司主張本件原審法院核定供擔保之
      金額明顯過低，且原審法院僅泛謂相對人依強制執行法第
      18條第2項聲請停止執行為有理由，不僅未見其對抗告人
      中華成長一公司因停止執行能即時受償或利用該標的物所
      受之損害額，或其因另供擔保強制執行所受之損害額與所
      定擔保金額間之依據和關聯有所說明，且錯誤以本件2件
      執行標的增建部分之價值為依據來核定供擔保之金額，自
      屬不當云云。惟查如上述，本件抗告人花之鄉幼稚園所聲
      請停止執行部分僅本件原審90年度執字第13331號強制執
      行事件執行標的物之坐落台南縣永康市○○段2106號、26
      31號建物中之未保存登記增建建物全部之強制執行程序，
      而原審酌定為本件停止執行之擔保金，以供如不停止執行
      ，將來是否難於回復執行前之狀態等各情形予以斟酌，依
      職權自由裁量而裁定在「抗告人乙○○○○○○○○○○
      供擔保2,998,197元後，原審法院90年度執字第13331號強
      制執行事件之坐落台南縣永康市○○段2106號、2631號建
      物中之未保存登記增建建物全部之強制執行程序，於原審
      法院94年度補字第174號第三人異議之訴事件判決確定或
      和解、撤回前應暫予停止」部分，自屬有據。是此部分抗
      告自無可採。
    3.抗告人中華成長一公司又主張抗告人花之鄉幼稚園以提起
      第三人異議之訴為聲請停止執行，應僅得停止其異議之訴
      所主張增建部分，其他部分仍不得停止，然原審法院卻裁
      定停止全部執行標的之執行程序，顯有訴外裁判之嫌等語
      。經查如上述，原審裁定准予停止上開三筆土地及其地上
      坐落台南縣永康市○○段2106號、2631號建物中之已保存
      登記增建建物之強制執行程序，抗告人乙○○○○○○○
      ○○○既無聲請停止執行，原審併予准許停止執行程序，
      核屬訴外裁判，自屬無據，是抗告意旨此部分主張，核屬
      可採。
  (四)、抗告人花之鄉幼稚園抗告意旨主張：原裁定就原審90年度
      執字第13331號、93年度執字第5701號強制執行事件之停
      止執行程序未同時准予以銀行之可轉讓定期存單供擔保，
      原裁定自應撤銷改為諭知抗告人以銀行之可轉讓定期存單
      或現金供擔保後准予停止云云。然查強制執行法第18條第
      2項規定法院於認有必要或依聲請定相當之擔保，為停止
      執行裁定。故法院於為裁定命聲請人供擔保後停止執行，
      關於是否停止執行以及如何供擔保及金額多少本有裁量權
      ，是原裁定就原審90年度執字第13331號、93年度執字第5
      701號強制執行事件之停止未准予抗告人花之鄉幼稚園以
      銀行之可轉讓定期存單供擔保，難謂有何違法，況裁定未
      准予抗告人花之鄉幼稚園以銀行之可轉讓定期存單供擔保
      ，要僅為補充裁定之問題，是此部分抗告亦無可取。
  (五)、綜上所述，原審法院就抗告人花之鄉幼稚園所提之第三人
      異議之訴（原審法院94年度補字第174號）為形式上之審
      查後，認抗告人花之鄉幼稚園聲請停止執行程序核屬正當
      ，就原審法院90年度執字第13331號強制執行事件部分裁
      定抗告人花之鄉幼稚園為抗告人中華成長一公司供擔保2,
      998,197元後，原審法院90年度執字第13331號強制執行事
      件之坐落台南縣永康市○○段2106號、2631號建物中之未
      保存登記增建建物全部之強制執行程序，於原審法院94年
      度補字第174號第三人異議之訴事件判決確定或撤回前應
      暫予停止，核無不合。至於原裁定超過此部分之停止執行
      程序，係屬訴外裁判，尚屬無據。抗告人中華成長一公司
      抗告意旨指摘原裁定准予停止上開三筆土地及其地上坐落
      台南縣永康市○○段2106號、2631號建物中之已保存登記
      增建建物之強制執行程序，係屬訴外裁判，求為廢棄，非
      無理由，爰將原裁定此部分廢棄，惟抗告人花之鄉幼稚園
      並未就此部分聲請停止程序，本院僅將該超過部分廢棄即
      可，毋庸另為諭知駁回，併此敘明。至於抗告人中華成長
      一公司其餘抗告非有理由，應予駁回；又抗告人花之鄉幼
      稚園抗告意旨仍執前詞指摘原裁定不當，求為廢棄，非有
      理由，亦一併駁回。
六、據上論結，本件抗告人中華成長一公司之抗告為一部有理由
    ，一部無理由，抗告人花之鄉幼稚園之抗告為無理由，依強
    制執行法第30條之1、民事訴訟法第492條前段、第495條之1
    第1項、第449條第1項、第95條、第78條、第79條，裁定如
    主文。
中    華    民    國    95    年    3    月    23     日
                  民事第一庭    審判長法  官  林金村
                                      法  官   黃三哲
                                      法  官   胡景彬
上為正本係照原本作成。
抗告人如不服本裁定，僅得於收受本裁定正本送達後10日內以適
用法規顯有錯誤為理由，向本院提出再抗告狀（須附繕本一份及
繳納再抗告裁判費新台幣1千元)，並經本院許可後始可再抗告於
最高法院。
中    華    民    國    95    年    3    月    24     日
                                      書記官  趙玲瓏
【附記】
民事訴訟法第495條之1第2項準用同法第466條之1第1、2項規定
：
I對於第二審判決上訴，上訴人應委任律師為訴訟代理人。但上
  訴人或其法定代理人具有律師資格者，不在此限。
II上訴人之配偶、三親等內之血親、二親等內之姻親，或上訴人
  為法人、中央或地方機關時，其所屬專任人員具有律師資格並
  經法院認為適當者，亦得為第三審訴訟代理人。
                                                 K


司法院資訊處製作；財團法人民間司法改革基金會備份。
